【裁判字號】    95,破,1
【裁判日期】    950428
【裁判案由】    宣告破產
【裁判全文】
臺灣桃園地方法院民事裁定                 95年度破字第1號
聲  請  人  乙○○
上列當事人間聲請宣告破產事件，本院裁定如下：
    主  文
聲請駁回。
聲請程序費用由聲請人負擔。
    理  由
一、聲請意旨略以：聲請人分別積欠丙○○、甲○○、第一商業
    銀行股份有限公司、台北國際商業銀行股份有限公司、台灣
    中小企業銀行松江分行、安泰商業銀行股份有限公司、台新
    國際商業銀行股份有限公司、建華商業銀行股份有限公司、
    陽信商業銀行股份有限公司、中租迪和股份有限公司、日盛
    國際商業股份有限公司、復華商業銀行股份有限公司、玉山
    商業銀行股份有限公司、寶華商業銀行股份有限公司、台灣
    新光商業銀行股份有限公司債務，金額共計新台幣（下同）
    126,894,918 元，而其名下資產總計僅8,777,800 元，聲請
    人之財產顯無法清償上開所欠債務，為此依破產法之規定，
    請准宣告聲請人破產等語。
二、按破產，對債務人不能清償債務者，宣告之；破產宣告時屬
    於破產人之一切財產，及將來行使之財產請求權，破產宣告
    後，破產終結前，破產人所取得之財產，為破產財團；財團
    費用及財團債務，應先於破產債權，隨時由破產財團清償之
    。破產法第57條、第82條第1 項、第97條分別定有明文。是
    破產程序乃於債務人不能清償其債務時，為使多數債權人獲
    得平等滿足，並兼顧債務人之利益，而就債務人之總財產，
    由法院參與之一般強制執行程序之謂；法院就破產之聲請，
    依職權為必要之調查，如債務人確係無財產，則破產財團不
    能構成，即無從依破產程序清理債務，參照破產法第148 條
    之旨趣，自應依同法第63條，以裁定駁回其聲請。亦有司法
    院院字第1505號解釋可資參照；故如構成破產財團之債務人
    財產，明顯不足清償破產財團費用及財團債務時（財團費用
    為：因破產財團之管理、變價及分配所生之費用，破產債權
    人共同利益所需審判上之費用，破產管理人之報酬，破產人
    及其家屬之必要生活費及喪葬費。財團債務為：破產管理人
    關於破產財團所為行為而生之債務，破產人管理人為破產財
    團請求履行雙務契約所生之債務，或因破產宣告後應履行雙
    務契約而生之債務，為破產財團無因管理所生之債務，因破
    產財團不當得利所生之債務。見破產法第95條、第96條之規
    定），依破產法第148 條規定，法院於宣告破產後，隨即須
    同時宣告破產程序終止，此無異徒增破產程序及費用之浪費
    ，且無益於債務人及其他債權人，故參照上開司法院解釋意
    旨，如有此情狀，聲請宣告破產即無實益，自應適用同法第
    63條規定，以裁定駁回破產宣告之聲請。
三、經查：
（一）聲請人對金融機構之債務為118,898,918 元，對丙○○及
      甲○○之抵押權債務分別為500 萬元及300 萬元，且依聲
      請人於財政部之財產歸屬資料清單，統計聲請人所有如資
      產負債表所示房地現值共計8,777,800 元乙節，固有聲請
      人提出之土地及建物登記謄本、財產歸屬資料清單、93年
      度綜合所得稅各類所得資料清單各1 件在卷可稽，雖可信
      聲請人主張其財產已不足清償其債務乙節為真實。惟按有
      別除權之債權人，不依破產程序而行使其權利，為破產法
      第108 條第2 項所明定。故在破產宣告前對於債務人之財
      產有抵押權者，於實行抵押權時，應依民法第873 條第1
      項聲請法院拍賣抵押物，經法院為許可強制執行之裁定後
      ，即本於此項裁定聲請法院為強制執行，依關於不動產執
      行之規定辦理，原無庸破產管理人拍賣抵押物。有最高法
      院52年台抗字第161 號判例意旨可參。查聲請人所有坐落
      高雄縣旗山鎮○○○段666 、666-1 、668-5 、668-6 地
      號等4 筆土地已設定500 萬元之抵押權予債權人丙○○；
      坐落桃園縣桃園市○○段43地號土地及同段5264建號之建
      物，已設定最高限額240 萬元之抵押權予債權人第一商業
      銀行股份有限公司、債權人甲○○則係上開建物之第二順
      位抵押權人作為其債權之擔保，可知相對人所有如資產負
      債表所示上開各筆不動產均因已有別除權而可不依破產程
      序進行拍賣，是如宣告聲請人破產，上開各筆不動產顯無
      從變價用以支付相對人之破產財團費用及財團債務。
（二）又聲請人所有如資產負債表第1 至第8 筆之土地，固無抵
      押權之設定，惟現均經債權人台北國際商業銀行股份有限
      公司聲請假扣押查封在案，是否可以順利變換現金，要屬
      未定，然一旦進行破產程序，必先有各項報酬及費用之支
      出，聲請人之破產財團顯無現金可以支付破產程序初始之
      必要破產財團費用及財團債務。是本院審酌聲請人之現有
      財產狀況，如予宣告聲請人破產，非但難以支付破產管理
      人、監查人等之報酬及破產程序所需之各項費用，亦難有
      餘額可清償債權人之債權，徒使聲請人之全體債權人可受
      清償之金額更形減少，並使聲請人之負債增多，顯與破產
      制度之目的相違背，且對聲請人亦無利益，揆諸前段說明
      ，本件聲請宣告破產要無實益，亦無理由，自不應准許。
四、依破產法第5 條、民事訴訟法第78條，裁定如主文。
中    華    民    國    95    年    4     月    28    日
                  民事第三庭    法  官  張益銘
以上正本係照原本作成。
如對本裁定抗告須於裁定送達後10日內向本院提出抗告狀，並應
繳納抗告費新台幣1,000 元。
中    華    民    國    95    年    4     月    28    日
                                書記官  陳純姃


司法院資訊處製作；財團法人民間司法改革基金會備份。
